【裁判字號】    97,海商,1
【裁判日期】    971124
【裁判案由】    損害賠償
【裁判全文】
臺灣高雄地方法院民事裁定               97年度海商字第1號
原      告  第一產物保險股份有限公司
法定代理人  乙○○
訴訟代理人  李育任律師
上列原告與被告SIGMA EXPRESS ING.間請求損害賠償事件，本院
裁定如下：
    主  文
原告之訴及假執行之聲請均駁回。
訴訟費用由原告負擔。
    理  由
一、按當事人書狀，依民事訴訟法第116 條第1 款規定，應記載
    當事人姓名及住所或居所，當事人為法人或其他團體或機關
    者，其名稱及公務所、事務所或營業所，此為法定必須具備
    之程式。又起訴不合程式或不備其他要件而可以補正者，法
    院應定期間命其補正，如不於期間內補正，應以裁定駁回之
    ，民事訴訟法第249 條第1 項第6 款定有明文。
二、本件原告先以被告法人名稱「SIGMA CONTAINER LINE. 」、
    法定代理人甲○○○ ○○ ○○○○○○○ ，於民國96年7 月4 日提起本
    件訴訟，經本院二次依原告陳報地址送達，均無法送達訴訟
    文書。嗣於97年10月29日，原告具狀更正被告名稱為「SIGM
    A EXPRESS ING.」，法定代理人YUEH-CHIN ECHO TASAI，送
    達地址相同。惟本院既已二次依原告陳報地址送達，均無法
    送達訴訟文書，且被告為法人，所載法定代理人YUEH-CHIN
    ECHO TASAI是否有合法代理權，均非無疑。經本院於97年6
    月10日言詞辯論程序時，當庭諭知原告應於7 日內具狀陳報
    被告之送達地址及經公證之設立證明，有言詞辯筆錄1 份（
    詳卷第76頁）可按，原告未依限令陳報；又經本院於97年9
    月24日裁定，限令於送達30日內補正被告之設立及法定代理
    人證明文件，該裁定已於97年9 月26日送達原告，有送達證
    書在卷可稽，再經本院於97年10月31日，限令於送達10日內
    補正更正後被告名稱SIGMA EXPRESS ING.、法定代理人YUEH
    -CHIN ECHO TASAI之公司設立及法定代理人證明文件，此項
    裁定亦於97年11月4 日送達原告，有送達證書在卷可稽。
三、原告逾期迄今仍未補正，其訴難謂合法，其假執行之聲請亦
    失宣告之依據，均應予駁回。
四、按「原告所具訴狀內未記載被告應受送達之住居所或其應為
    送達之處所不明，原告不遵審判長所定期限補陳或聲請為公
    示送達者，法院固得認原告起訴不合程式以裁定駁回其訴。
    惟被告如曾受送達而變更其送達之處所者，既與前述情形有
    間，即不得以命原告為補正並於其逾期未為補正後，裁定駁
    回其訴」（最高法院84年度台抗字第219號判決要旨參照）
    。次按「起訴狀不能送達被告時，審判長得定期限命原告補
    正被告應為送達之處所，原告逾期不為補正者，法院得認起
    訴為不合程式，以裁定駁回之…」（最高法院88年度台抗字
    第597 號判決要旨參照）。又按民事訴訟採處分權主義及辯
    論主義，舉凡法院判決之範圍及為判決基礎之訴訟資料，均
    應以當事人之所聲明及所主張者為限；質言之，法院原則上
    應依當事人聲明之證據而為調查，在例外情形，始得依職權
    調查證據，然如不適當限制當事人提出或聲請調查證據之時
    點，可能因而造成延滯訴訟或有礙訴訟終結，故當事人應有
    適時提出或聲請之義務。查，原告雖於97年11月11日具狀聲
    請本院函請外交部向駐美國舊金山台北經濟文化辦事處協助
    調取被告SIGMA EXPRESS ING.之公司登記註冊資料，有民事
    調查證據聲請狀1 份（見本院審卷第126 、127 頁）可按。
    惟如前所述，原告係於96年7 月4 日即提起本件訴訟，且依
    民事訴訟法第116 條規定，訴狀內應記載被告應受送達之事
    務所或營業所，以為訴訟文書之送達、或是否送達處所不明
    而應公示送達，而於本院依原告陳報地址第一次送達，因無
    人認領而遭退件，有外交部條約法律司97年6 月2 日條二字
    第09702059190 號函（詳卷第65至73頁）可按，經本院於97
    年6 月10日當庭諭知原告應於7 日內補正，未依限補正，亦
    未於相當時間內聲請調查相關事證；又本院依原告陳報地址
    為第二次送達，亦因無人認領而遭退件，有外交部條約法律
    司97年9 月10日條二字第09702183550 號函（詳卷第93至95
    頁）可按，經本院分別於97年9 月24日及97年10月31日裁定
    限令補正，而原告於起訴1 年4 個月，且經本院命其補正5
    個月後，始於97年11月11日具狀聲請調查證據。準此，前開
    未適時聲請調查證據，顯係可歸責於原告之事由，且延滯本
    件訴訟及有礙於訴訟之終結，附此說明。
五、依民事訴訟法第249 條第1 項第6 款、第95條、第78條，裁
    定如主文。
中    華    民    國    97    年    11    月    24    日
                  民事第六庭  法  官  洪榮家
正本係照原本作成。
如不服本裁定應於送達後10日內向本院提出抗告狀，並繳納裁判
費新台幣1,000元。
中    華    民    國    97    年    11    月    24    日
                              書記官  胡美儀


司法院資訊處製作；財團法人民間司法改革基金會備份。
